【裁判字號】    93,重上更(四),192
【裁判日期】    950523
【裁判案由】    偽造有價證券等
【裁判全文】
臺灣高等法院臺中分院刑事判決   93年度重上更(四)字第192號
上  訴  人
即  被  告  辰○○
            丙○○
共      同
指定辯護人  本院公設辯護人  甲○○
上列上訴人等因偽造有價證券等案件，不服臺灣臺中地方法院82
年度訴字第1450號中華民國82年8月24日第一審判決 （起訴案號
：臺灣臺中地方法院檢察署81年度偵字第21774號） ，提起上訴
，經判決後，由最高法院第四次發回更審，本院判決如下：
    主  文
原判決關於辰○○、丙○○部分均撤銷。
辰○○共同連續意圖供行使之用，而偽造有價證券，累犯，處有
期徒刑參年拾月。如附表(一)編號２、３、４、５、６所示之偽造
印章、印文、署押及如附表(三)所示之偽造支票，均沒收。
丙○○共同連續意圖供行使之用，而偽造有價證券，處有期徒刑
參年貳月。如附表(三)所示之偽造支票沒收。
    事  實
一、辰○○素行不佳，前曾有多次犯罪前科，最近一次係因犯偽
    造文書等罪，經臺灣臺北地方法院判處有期徒刑四年確定，
    嗣經減刑後於民國（下同）七十八年九月二十二日執行完畢
    ；猶不知悔改，復與林瑞麟（業經本院前審判處有期徒刑三
    年六月確定在案）會聚於臺南縣圖謀不法，共同基於偽造文
    書之概括犯意，於八十一年五月間，由辰○○提供其照片予
    林瑞麟，將之換貼於來源不詳之乙○○身分證上面（如附表
    (一)編號１所示），藉以變造成乙○○之身分證，並利用不知
    情之已成年刻印工人（姓名年籍均不詳）偽造如附表(一)編號
    ２所示大小略異之乙○○印章二顆，再推由辰○○冒用乙○○之名義擔任宜舟行企業有限公司（下稱宜舟行）董事，以
    上開較小之一顆印章，在宜舟行公司章程上面偽造詳如附表
    (一)編號３所示之乙○○印文六枚，據以偽造宜舟行之公司章
    程，同年六月十二日，又以同顆印章，在詳如附表(一)編號４
    之宜舟行公司設立登記事項卡上面偽造乙○○之印文二枚
    ，及在附表(一)編號４之所示四紙附件上面各偽造乙○○之
    印文一枚，再將上開偽造之公司章程，變造之身分證，及公
    司設立登記事項卡，一併持向前臺灣省政府建設廳申請公司
    設立登記，取得經濟部（八十一年六月十二日）核發之詳如
    附表(一)編號４之所示之宜舟行公司執照，該執照上面亦經
    加蓋同一顆印章所偽造之乙○○印文一枚；同年六月二十日
    ，再以同一顆印章於營利事業統一發證設立登記申請書上面
    偽造詳如附表(一)編號５所示乙○○印文一枚，並檢具上開公
    司執照、公司設立登記事項卡、偽造之公司章程，及變造之
    身分證，向臺南縣政府申請營利事業登記，致使臺南縣政府
    不知情之承辦人員將此不實事項登載於職務上所掌管之商業
    登記簿內；另於八十一年六月十七日，在支票存款開戶申請
    書上偽造如附表(一)編號６之所示乙○○之署押一枚，及以
    附表(一)編號２所示另顆較大之印章在該紙開戶申請書上面偽
    造詳如附表(一)編號６之所示乙○○印文二枚，藉以偽造支
    票存款開戶申請書一紙，然後持向萬通商業銀行臺南分行申
    請開立帳號第一九四之一號乙○○支票存款帳戶，同年月二
    十五日復以該顆較大之印章在支票存款往來約定書上面偽造
    如附表(一)編號６之所示乙○○印文一枚，並在同紙約定書
    上偽造如附表(一)編號６之所示乙○○署押一枚，藉以偽造
    支票存款往來約定書一紙，持向萬通商業銀行臺南分行請領
    空白支票簿，足以生損害於乙○○、臺灣省政府建設廳、臺
    南縣政府及萬通商業銀行；二人準備就緒後，即於臺南縣永
    康鄉○○路四七七巷四十六弄三十號承租該址經營宜舟行，
    嗣丙○○亦經林瑞麟之介紹認識辰○○，而於八十一年十月
    初加入宜舟行，與林瑞麟、辰○○共同基於概括之犯意，自
    八十一年十月二十日起，至同年十二月十四日止，意圖供行
    使之用，連續以附表(一)編號２所示該顆較大之印章蓋於支票
    上面，藉以偽造詳如附表(三)所示之支票十四張，然後由辰○○冒名乙○○，丙○○冒名林智賢，林瑞麟冒名王清隆，分
    別於詳如附表(二)所示各時地，向各該被害人詐購各類電器用
    品及休閒服等物品，而以上開偽造之支票交付各該被害人搪
    付貨款，再將所詐得之各類物品以低價轉售圖利，嗣於八十
    一年十二月十七日晚上九時許，經警據報循線至臺中縣大肚
    鄉○○路一六四巷二弄九十三號即辰○○之住處查獲。
二、案經臺中縣警察局烏日分局報請臺灣臺中地方法院檢察署檢
    察官偵查起訴及由臺灣臺南地方法院檢察署檢察官移送併案
    審理（八十二年度偵字第七四二號）。
    理   由
一、訊據上訴人即被告（下稱被告）辰○○、丙○○等二人雖均
    矢口否認有上開偽造有價證券等犯行，被告辰○○辯稱：伊
    沒有和林瑞麟一起變造身分證之情事，只有林秀聰告訴伊說
    有事要證件，伊只有將伊相片交給林秀聰，那時伊無法生活
    ，林秀聰都有拿錢給伊，他只有告訴伊要做證件，伊就將相
    片交給他，有關宜舟行的公司設立登記事宜，都是由林秀聰
    和乙○○去辦理，伊沒有去辦理也不知情，並非伊和林瑞麟
    去辦的，當時乙○○說他沒有空，是林秀聰帶伊去萬通商業
    銀行臺南分行辦理支票存款帳戶，乙○○當時有書寫同意書
    由伊去領取支票，伊也有見過乙○○本人，林秀聰要伊拿已
    貼上伊相片之乙○○身分證去銀行領取支票以供行員核對。
    至臺南縣永康鄉○○路四七七巷四十六弄三十號之房屋，是
    由林秀聰與乙○○一起去承租的，林瑞麟從來沒有去過這個
    地方，而在上址開設宜舟行，由伊和林秀聰、乙○○一起經
    營，伊擔任雜役工作，幫他們拿錢去銀行存款，所有跟客戶
    買賣業務都是由林秀聰和乙○○負責，伊每月向林秀聰支領
    新臺幣（下同）二萬五千元，擔任看店及雜務的工作，伊原
    本不認識被告丙○○，是由林秀聰介紹他向宜舟行買賣貨物
    而認識的，丙○○有無在宜舟行任職上班伊不知道，伊沒有
    偽造乙○○之上開十四張支票，伊領支票後就交給林秀聰，
    而有廠商要收貨款時，都是由林秀聰開好後再交給伊，再交
    給廠商，伊並未有何化名，至於所有買進的貨物如何處理，
    伊並不清楚，都是由林秀聰負責處理云云。被告丙○○則辯
    稱：伊當初不認識被告辰○○，是經由林秋和介紹而認識林
    秀聰的，當時林秀聰告訴伊他的本名是王清隆，而乙○○是
    他弟弟，當時林智賢的名片是放在宜舟行的桌上，伊根本沒
    有冒林智賢的名義去向廠商訂貨，而林智賢的名片是由林秀
    聰交給廠商的，伊自己有伊自己的名片，且宜舟行尚有一位
    林智賢在那裡上班，但是伊從沒有見過這個人，伊承認伊有
    去過宜舟行看貨，但那是伊需要的貨物，如果不是伊需要的
    貨，都是由林秋和取走，伊不知道宜舟行有去詐騙廠商之事
    宜，伊也沒有共同參與偽造支票之犯行，伊只有幫助詐欺云
    云。惟查：
（一）上開犯罪事實，業據被告丙○○於警詢時自白稱：「我自
      八十一年十月初在臺南縣永康鄉○○村○○路四七七巷四
      六弄三十號與辰○○（化名乙○○）、林瑞麟（化名王清
      隆）、我本人（化名林智賢）虛設『宜舟行企業有限公司
      』來詐騙」、「我與林瑞麟是朋友關係，但只知道其綽號
      叫『阿聰啊』，經警方出示其相片，確是林瑞麟無誤，與
      辰○○認識是經過林瑞麟介紹，警方逮捕之辰○○是化名
      乙○○者。我不知道宜舟行之實際首謀是何人，因該宜舟
      行是由辰○○以乙○○之名於八十一年六月十二日申請登
      記並開始營業，所開具之支票皆由化名乙○○之辰○○具
      名，我亦曾見辰○○向我出示上有其相片之乙○○身分證
      」等語（見警卷第五頁）；於偵查時自白稱：「（問：你
      跟辰○○、林瑞麟三人共同開設宜舟行向廠商詐騙物品？
      ）我與辰○○、林瑞麟，我跟他們抽成，我跟人家接洽，
      按貨賣價我抽二分之一，辰○○是老闆，我自稱林智賢，
      我出面對外交訂貨，林瑞麟自稱為王清隆、說他哥哥辰○○是親兄弟，林瑞麟與辰○○如何分帳，我不知道，我是
      靠行的，開票是辰○○開票的。事實上宜舟行公司有讓人
      領走十多萬元，透過我向人家叫貨有一百多萬元，實際上
      訂貨總數，我不清楚，宜舟行本身沒有財產，我靠行沒有
      繳任何財產」、「（問：你在警詢時承認警方逮捕的辰○○就是化名乙○○的人否？）沒有意見。我所言均實在」
      、「（問：詐騙所用支票是辰○○提供的否？）是的。」
      、「（問：提示宜舟行林智賢名片是你行使的否？）是的
      。」、「（問：貨都是賣給林秋和而且都是以貨價的一半
      便宜賣給他，他都是付現金？）是的。」、「林秋和主動
      提供廠商的資料給我們，再由我們去叫貨來再轉讓給他，
      也有私下他去找廠商叫貨的。他算是幕後主使人不需要化
      名」各等語（見二一七七四號偵查卷第二十一頁反面至第
      二十二頁、第四十三頁反面至第四十六頁反面）；再於原
      審自白稱：「（問：向廠商叫貨後，何人付款？）是辰○○開乙○○的票」、「（問：共行騙多少貨品？）我的部
      分共訂了二百餘萬元。我從未看過乙○○之人」等語（見
      原審卷一第四十七頁），於本院前審自白稱：「我是做包
      裝貨，曾向林秀聰（應係共同被告林瑞麟）買貨，此人是
      做詐欺生意，我向他買貨較便宜，以前我不認識辰○○，
      林秀聰介紹辰○○給我認識，他說這是乙○○本人，當時
      店設在何處我不知道，他告訴我店要正式營業，他叫我提
      供資料給他，我在做包裝紙盒批發，他叫我幫忙參與做，
      我有參加，他說支票如不能兌現，我即可從中獲利，他說
      他做長期」、「（問：辰○○是否宜舟行負責人？）是的
      。」「（他叫乙○○？）是的。」、「（問：你何時至宜
      舟行？）八十一年十月初」、「（問：宜舟行何時成立？
      ）已成立很久了」、「（問：你有無對警察說實話？）有
      的」、「（問：你有無看過筆錄後再簽名？）有的」、「
      八十一年十月我去靠行，我叫他們的貨，他即給我抽成一
      半，我在警訊，我有說實話，我知道我不應該詐欺，我有
      一部分和他們和解」、「（問：你化名『林智賢』、辰○○化名『乙○○』、林瑞麟化名『王清隆』？）是的。」
      、「（問：林瑞麟綽號叫『阿聰仔』？）是的。」、「（
      問：為何你在警詢稱林瑞麟即『阿聰』？）我是指認口卡
      」、「我有拿林智賢之名片給廠商過，沒有去買那些休閒
      、電器用品」、「（問：支票是何人偽造的？）林秀聰用
      打字的，辰○○蓋章的」各等語（見本院更(一)卷第二十五
      頁、第四十五頁、第五十六頁及本院更(二)卷一第五十三頁
      反面）。被告辰○○於警詢時亦自白稱：「（問：你因何
      事被警方偵訊？）因為警方於八十一年十二月十七日二十
      一時許在大肚鄉○○村○○路一六四巷二弄九十三號家中
      與台南縣永康鄉民丁○○至我宅內臨檢起獲我和丙○○和
      另一名叫林秀聰男子共組之宜舟行企業公司，向多家廠商
      詐欺斂財所留之物（詳如警方刑案現場記錄列之物）因此
      我被警方帶所偵詢」、「宜舟行是我和丙○○、林秀聰三
      人於八十一年十月份在台南縣永康鄉○○路四七七巷四六
      弄三十號（該址為空戶）經營，而宜舟行企業公司向經濟
      部申請設立地址為永康鄉○○村○○街三二巷十七號，設
      立該公司目的是以開空頭支票向廠商佯購入財貨後再倒閉
      ，再將詐得之貨物廉價賣給嘉義市明弘電業負責人林秋和
      ‧‧‧」、「‧‧‧我化名乙○○並印有名片行使過，丙○○化名為林智賢也印有名片行使過，再林秀聰（應係林
      瑞麟）化名為王清隆，並有乙○○負責人的印章蓋支票」
      各等語（見警卷第一頁至第二頁），於本院前審分別自白
      稱：「（問：你在警訊時，有無說實話？）有的」、「（
      問：丙○○說你化名乙○○？）我有化名乙○○去領支票
      」、「（問：你是否在宜舟行自稱為乙○○？）我有使用
      乙○○之身分證及名片，我還冒用乙○○名字去請領支票
      。」、「（問：你在宜舟行負責簽發支票？）是的」各等
      語（見本院更(一)卷第五十四頁、第六十四頁、第九十五頁
      反面至第九十六頁），核與被害人耀馬企業有限公司負責
      人辛○○、馬爹利洋菸酒有限公司負責人丁○○、翔基電
      器股份有限公司負責人己○○、向港企業股份有限公司負
      責人卯○○、你我電器有限公司負責人壬○○、冠星企業
      有限公司負責人子○○、和陞冷凍行負責人寅○○、雨琳
      印刷企業有限公司負責人巳○○、華琇製衣公司戊○○、
      大大電信電機行負責人庚○○、臺灣安捷訊股份有限公司
      負責人丑○○及癸○○等人指訴之情節均相符。又共同被
      告林秋和於警訊時亦證稱：「我因向王清隆詐欺團所創之
      宜舟行企業有限公司（如我所附之名片）購買電器類產品
      ，被警方帶到所做說明」、「（問：你於何時開始認識王
      清隆？該集團份子你尚認識何人？）他是八十一年十月底
      以電話跟我聯絡買賣電器，於同年十月底某日，我到他開
      設之宜舟行（廠址臺南縣永康鄉○○路四七七巷四六弄三
      十號）才與他認識的，該集團份子另有化名林智賢之男子
      （警方查詢真實姓名為丙○○，民國二十二年八月二十九
      日生，身分證號Ｚ000000000，住宜蘭縣五結鄉
      ○○村○○路一六六號）及辰○○（民國○○○年○月○
      日生，身分證號Ｚ000000000，住中縣大肚鄉○○路一六四巷二弄九三號）及一名接聽電話會計小姐『阿
      蘭』。」、「我於八十一年十一月初開始向宜舟行購貨，
      但均係該行事先電話問我要不要貨。前後至今日止共計和
      該行交易有二十餘次，均係丙○○、辰○○與王清隆與我
      接觸買賣，而貨款均由王清隆與辰○○取走，他二人稱，
      因便宜賣我，一定要我現金與之交易，前後二十餘次我向
      他們宜舟行進貨約新臺幣四、五十萬元左右。」、「（問
      ：現在派出所內的丙○○與辰○○是否就是該宜舟行內與
      你接觸之其中二人？當場指認）是的，就是這兩人。（化
      名林智賢者即丙○○，自稱（蔡仔）者即辰○○）」等語
      （見警卷第九頁至第十頁）及偵查時證稱：「（問：今年
      十一月初開始向宜舟行買扣案物品是誰接洽的？）是王清
      隆與我接洽的，扣案物品不是我本身販賣的東西，說有比
      一般廠商便宜的貨便宜百分之五到十的貨，問我要不要，
      貪小便宜才向他買，辰○○是在那裡面販賣，店主是王清
      隆」、「（問：自稱乙○○是何人？）（當庭指稱）是辰
      ○○。」、「（問：自稱林智賢是何人？）是丙○○（當
      庭指認）」、「（問：丙○○、辰○○有無與你接洽買賣
      貨？）我是與王清隆、乙○○接洽，即辰○○如果不在就
      是丙○○出面，但接洽時辰○○自稱乙○○，而王清隆說
      乙○○是他大哥，當場介紹我認識」、「（問：你的家電
      物品（贓物）向誰買的？）王清隆。本名不清楚。還有乙○○及林智賢，是跟王清隆一起的。」、「（問：乙○○
      、林智賢的本名是什麼？）丙○○即林智賢。辰○○是乙○○」等語（見二一七七四號偵查卷第二十頁反面至第二
      十二頁、第三十頁反面至第三十一頁），均相符合。又共
      同被告林秋和確於上開時間向被告丙○○、辰○○等人購
      買詐欺取得之贓物，因而經臺灣高等法院臺南分院判處有
      期徒刑八月確定在案，亦有該院八十五年度上易字第一九
      九一號刑事判決一份在卷可按。此外又有辛○○、丁○○
      、己○○、卯○○、壬○○、子○○、寅○○、巳○○、
      戊○○等人各自領回部分贓物所立之贓物認領保管收據及
      各該被害人售貨予宜舟行之送貨單、訂購單或出貨單等正
      本或影本多件、及林智賢之名片與林瑞麟之彩色照片各一
      張、附表(一)編號１所示變造之身分證、上揭臺南縣政府商
      業登記簿等影本各一份在卷可稽。
（二）至上開宜舟行確係被告辰○○、丙○○及共同被告林瑞麟
      等三人所經營，由丙○○化名林智賢、辰○○化名乙○○
      、林瑞麟化名王清隆，已如前述，且證人丁○○、辛○○
      、卯○○、戊○○等人於警詢時經指認被告林瑞麟之照片
      後一致證稱林瑞麟即係王清隆（見警卷第二十七頁、第十
      四頁、第四十五頁、第八十頁反面），證人卯○○、癸○○等人於偵查中亦一致指證被告林瑞麟係向其等訂貨之人
      （見第二一七七四號偵查卷第三十三頁反面至第三十四頁
      ），證人辛○○於本院前審時仍指稱其於八十一年十一月
      十日送貨至宜舟行時，係由被告林瑞麟所簽收（見本院上
      訴卷第二○四頁），證人黃文輝、己○○等人亦分別於警
      訊或偵查中指證貨送到宜舟行時，係由照片上之王清隆開
      支票支付貨款，或證稱至宜舟行收取貨款當時，係由被告
      林瑞麟於支票上面蓋上乙○○之印章後，交付該支票資為
      貨款等語在卷（見警卷第六十一頁反面、第二一七七四號
      偵查卷第三十三頁反面），而上開各證人所指認之該張照
      片，乃證人丁○○跟被告林瑞麟至臺中縣大肚山林瑞麟
      之住處附近後，經警帶同至被告林瑞麟住處，自該住處牆
      壁上所取下者，並據證人丁○○及林振文（警員）分別於
      警訊、偵查或本院前審調查時證述明確（見警卷第二十六
      頁反面至第二十七頁、第二一七七四號偵查卷第三十二頁
      至反面、本院更(一)卷第六十一頁反面），經核該張照片（
      附於警卷第九十五頁）與被告林瑞麟之相貌復一模一樣，
      衡情上開各證人當無指認錯誤之可能，況被告丙○○與共
      同被告林瑞麟係屬朋友關係，丙○○之認識被告辰○○係
      透過被告林瑞麟所介紹，丙○○與林瑞麟彼此不僅熟識，
      丙○○尚知悉林瑞麟之綽號叫「阿聰啊」，倘被告林瑞麟
      非冒名林秀聰或王清隆，其理當更無誤指「林瑞麟即王清
      隆」，「林秀聰即王清隆」之可能，被告辰○○於警詢時
      所供宜舟行係其與丙○○、林秀聰三人所經營，其化名乙○○、丙○○化名林智賢、林秀聰化名王清隆云云，其所
      指之林秀聰與被告丙○○所指之林秀聰或王清隆或林瑞麟
      ，顯然係指同一之人無疑。被告辰○○於警詢及偵審中雖
      一再否認林秀聰即係林瑞麟，及否認被告林瑞麟有參與本
      件犯行，然自其於警詢時所供「林秀聰不是林瑞麟，他是
      我親家，他未涉本案」，於偵查中所供「林秀聰即王清隆
      ，林瑞麟是我親家」等語，於原審審理中所供「林瑞麟我
      不認識」等語，及於本院前審辯論時供稱「林瑞麟是無辜
      的」等語互相對照（見警卷第三頁反面、第二一七七四號
      偵查卷第四十三頁、原審卷第一宗第十六頁反面、本院更
      二卷二第七九頁），其蓄意迴護共同被告林瑞麟之情，已
      不言而喻，故其此部分所供，委無可採。又證人丁○○於
      原審審理中雖翻異前詞，證稱王清隆牙齒少一顆，原審卷
      內林秀聰之口卡照片看不出來是否王清隆；於本院前審調
      查中又改稱其於八十一年十二月十三日至宜舟行時，化名
      王清隆之該男子非林瑞麟，再於本院前審中仍證稱其事後
      出庭時，發覺被告林瑞麟未缺牙云云，惟其亦證稱其於警
      詢時係說實話，且看過筆錄方簽名（見本院更(一)卷第一三
      六頁反面），證人卯○○於本院前審調查中雖亦一度改稱
      林瑞麟未參與（經營宜舟行），亦未自稱王清隆云云，惟
      嗣後仍再指證警察所出示之林瑞麟照片，該照片上之人即
      自稱王清隆而與其接洽之人，雖其僅指認自稱王清隆之該
      名男子很像在庭應訊之被告林瑞麟，所為指認未如先前之
      肯定，容或時間已隔較遠，致其記憶未清晰如昔，亦屬可
      能。至證人林獻鐘於本院前審調查中雖證稱被告林瑞麟非
      自稱王清隆之該名男子，其未曾見過林瑞麟云云，惟該證
      人原證稱沒看過原審卷第一宗第八十七之三頁口卡上之林
      秀聰此人，隨後竟又證稱該口卡上之人，即自稱王清隆之
      人正確無誤（見本院上訴卷第二一六頁及反面、第二一七
      頁至反面），嗣於本院前審審理時又到庭證稱王清隆長相
      矮矮胖胖，臉部眼睛、嘴巴、鼻子等五官好像要擠在一起
      ，原審卷內所附上開口卡照片嘴形有點類似云云，惟按該
      口卡上面林秀聰之照片相貌堂堂，五官至為清秀，本院前
      審審理時經提示該口卡照片予以質問後，該證人又改稱自
      該張照片看來，五官與自稱王清隆之該男子不像等語（見
      本院更一卷第一二六頁反面至第一二七頁），其證言亦前
      後不一，姑不論本件案發後之時移境遷，證人丁○○、卯
      ○○、林獻鐘等人是否已改初衷而存心迴護共同被告林瑞
      麟，惟自其等前後所證之差異及所為翻異之違悖情理以觀
      ，殊無從據以否定共同被告林瑞麟即係化名王清隆參與經
      營宜舟行之林秀聰，臺灣省立臺中醫院函及鑑定人簡英健
      之證詞，雖均證實共同被告林瑞麟未缺牙，然證人丁○○
      翻異前詞，其證言與其於警詢、偵查中所證明顯不符，乃
      有瑕疵可指，其事後之證言，不但與其之前所證不符，亦
      與被告丙○○於警詢、偵查中所為供詞不符，被告丙○○
      既於警、偵訊時坦認自己部分犯行，顯無必要刻意誣指共
      同被告林瑞麟亦有共同參與之理，況彼既係共同參與犯行
      之人，亦無可能有誤認之虞，依此堪認證人丁○○其後與
      警、偵訊相佐之證言，對共同被告林瑞麟乃不無偏頗之虞
      ，參以共同被告林瑞麟因參與上開犯行因而經本院前審判
      處有期徒刑三年六月確定在案，亦有本院九十二年度重上
      更（三）字第二三九號刑事判決一份附卷可按，益證共同
      被告林瑞麟確有參與上開犯行無疑。上開臺灣省立臺中醫
      院函及鑑定人簡英健之證詞，與事實不符，並不足取。另
      被告丙○○係於八十一年十月初即加入上開宜舟行，而偽
      造上開支票之時間係同年十月二十日起至同年十二月十四
      日止，顯係在被告丙○○加入上開宜舟行後所為，且被告
      丙○○亦坦承其加入該宜舟行後曾持被告辰○○所簽發發
      票人為乙○○之支票向被害之廠商行詐二百餘萬元等情（
      已如前述），足見被告丙○○對於上開偽造有價證券之犯
      行，應具有犯意之聯絡及行為之分擔甚明。
（三）又被告辰○○雖另辯稱其係受僱於林秀聰，一切均由林秀
      聰之指示為之，以乙○○之名義設立宜舟行公司及向萬通
      銀行臺南分行申請一九四之一號支票帳戶係事先徵得乙○○本人同意及授權，有乙○○本人按指紋出具之同意書及
      林秀聰按指紋出具之切結書可證云云。但查經本院前審檢
      送上開同意書、切結書分別函請內政部警政署刑事警察局
      及法務部調查局鑑定該同意書、切結書上所按之指印，與
      乙○○、林秀聰二人所留存於內政部警政署刑事警察局之
      指紋是否相符後，內政部警政署刑事警察局認上開同意書
      、切結書上之乙○○、林秀聰指紋，因紋線不清晰、特點
      不足，無法比對，有該局九十年八月二日（90）刑紋字第
      １６９８０４號函一份附卷可稽（見本院更二卷一第一五
      四頁），法務部調查局亦認上開同意書、切結書上所按指
      紋，其印泥淤積，紋線特點不明，致均無法進行鑑定，亦
      有該局九十年八月三十日（90）陸（二）字第９００５４
      ２０８號函一份附卷可按（見本院更二卷一第一六○頁）
      ，並不能證明上開同意書、切結書確係乙○○、林秀聰本
      人所立，況該乙○○名義之同意書僅載明「茲於八十一年
      六月十日收到台端（即林秀聰）五十萬元。該款為本人（
      即乙○○）同意委任林秀聰向萬通銀行台南分行申領支票
      之佣金」等情，並無同意林秀聰可使用該申領之支票，且
      既係由乙○○委任林秀聰向萬通銀行臺南分行申領支票，
      豈有再由受任人林秀聰支付委任人乙○○五十萬元佣金之
      理？至該林秀聰名義之切結書亦僅載明「本人（即林秀聰
      ）於八十一年六月十日經乙○○君同意授權向萬通銀行臺
      南分行申領支票乙事，本人在授權之下全權委任辰○○君
      到萬通銀行臺南分行辦理支票，同時附帶條件，如果領到
      支票時，自八十一年七月三十起，應請辰○○君在宜舟公
      司服務，薪資每月二萬五千元，但如發生債務糾紛等情事
      者，與辰○○君無關」等情，亦未提及宜舟行設立及使用
      支票之情事，且依上開同意書所載，林秀聰僅係受乙○○
      之委任向萬通銀行臺南分行申領支票，豈有權同意被告辰
      ○○在宜舟公司服務？益證上開同意書、切結書均係事後
      臨訟所偽造，並不足取。且苟如乙○○有同意林秀聰請領
      彼名義支票一節屬實，則何以被告辰○○須將其相片換貼
      於乙○○身分證上，持以變造後，再由被告辰○○冒用乙○○名義擔任宜舟行董事，並偽造公司章程，持以辦理公
      司登記等事項，被告辰○○等大可以乙○○所同意申領之
      支票請乙○○本人簽發，何須由被告辰○○假冒乙○○本
      人為上揭行為，此不但容易增加其犯行曝光之危險，亦無
      實據可證彼等所辯屬實，核其等此項辯解顯與常理不符，
      不足採信。又乙○○於八十三年十一月十四日因偽造有價
      證券一案遭臺灣臺南地方法院通緝中，其戶籍已被遷至臺
      南縣永康市○○街七三五號臺南縣永康市政戶政事務所，
      有本院被告全國通緝紀錄表及法務部戶役政連結作業系統
      表各一紙在卷可參（見本院更（三）卷第七九、九一頁）
      ，且被告辰○○迄本院更四審辯論終結為止，尚無法提供
      乙○○之目前居住處，以供本院傳喚，是本院認已無從傳
      喚證人乙○○本人到庭作證；另證人林秀聰已於八十五年
      十二月一日死亡，有其戶籍謄本附卷可稽（見本院更(二)卷
      一第六三頁至第六四頁），本院亦無法傳喚其到庭作證，
      雖該二名證人無法傳喚到庭作證，但本院綜合上開事證，
      已足證被告辰○○確有冒用乙○○之名義無訛，故並不影
      響本件事實之認定，附此敘明。至被告辰○○於本院審理
      時雖一再辯稱乙○○確有同意其請領上開支票云云，但並
      無法舉證以實其說，是其此部分所辯，亦不足取。又被告
      辰○○另辯稱經其事後查證，乙○○另將其年籍資料提供
      不詳姓名者向臺灣土地銀行臺南分行、大眾商業銀行臺南
      分行、富邦商業銀行總行等銀行領用支票，經本院前審向
      上開銀行函查結果，縱確有不詳姓名者以乙○○名義申領
      支票，然此僅能證明乙○○尚有被充當支票存款戶「人頭
      」之事，並無解於被告辰○○未經乙○○本人同意，以乙○○名義偽造有價證券之罪責。另被告辰○○等人偽造如
      附表(三)所示之支票後，即持以向被害人詐取如附表(二)所示
      之物品，足見其等係意圖供行使之用而偽造上開支票無疑
      。又本件被告辰○○等人除偽造如附表(三)所示之支票外，
      遍查全卷並無證據足資證明其等尚有偽造其他支票之情事
      ，亦附此說明。
（四）此外復有被告等人所偽造如附表(三)所示之支票十四張影本
      （見警卷第三三、四一、四二、五二、五七、六五、七六
      、七九反面、八四、八五、八八頁、第七四二號偵查卷第
      八頁）及如附表(一)編號３、４、５、６所示之章程、登記
      事項卡、執照、申請書及約定書等影本（詳如附表(一)編號
      ３、４、５、６所示之備註欄所載）在卷足憑。
（五）按被告以外之人於審判外之陳述雖不符刑事訴訟法第一百
      五十九條之一至之四等四條之規定，而經當事人於審判程
      序同意作為證據，法院審酌該言詞陳述或書面陳述作成時
      之情況，認為適當者，亦得為證據，刑事訴訟法第一百五
      十九條之五第一項定有明文。查本件證人林秋和、辛○○
      、丁○○、己○○、卯○○、壬○○、子○○、寅○○、
      巳○○、戊○○、庚○○、丑○○、癸○○、林振文、林
      獻鐘及共同被告辰○○、丙○○等人上開陳述，雖屬審判
      外之陳述，惟被告辰○○、丙○○等二人於本院審判程序
      時同意作為證據（見本院更四卷第五九頁），且本院審酌
      上開筆錄作成時，距案發時較近，記憶猶新，亦無不當取
      供之情形，認以之作為本件之證據亦屬適當，依上開規定
      自得為證據，併此敘明。
（六）綜上所述，足證被告辰○○、丙○○等二人上開所辯顯係
      飾卸之詞，不足採信，是罪證明確，其二人犯行均堪以認
      定。
二、核被告辰○○、丙○○等二人所為，係犯刑法第二百零一條
    第一項之偽造有價證券罪；被告辰○○另犯同法第二百十六
    條、第二百十條之行使偽造私文書罪，第二百十六條、第二
    百十二條之行使變造特種文書罪，及第二百十四條之使公務
    員登載不實事項於公文書罪；被告辰○○、丙○○及共同被
    告林瑞麟等三人就上開偽造有價證券部分，被告辰○○、共
    同被告林瑞麟等二人就上開行使偽造私文書，行使變造特種
    文書，使公務員登載不實事項於公文書等部分，彼此間具有
    犯意聯絡及行為分擔，均為共同正犯。至被告辰○○利用不
    知情之成年刻印者偽造乙○○之印章部分，為間接正犯；又
    上開偽造印章、印文、署押部分，均係上開偽造私文書或偽
    造有價證券之部分行為，偽造私文書及變造特種文書後復持
    以行使，偽造及變造之低度行為，均已為行使之高度行為所
    吸收，不另論罪。偽造有價證券後復持以行使，其行使之輕
    度行為，已為偽造有價證券之重度行為所吸收，亦不另論罪
    。至被告等三人行使偽造有價證券用以詐財，係行使偽造有
    價證券，以取得票面價值之對價，其詐欺行為已包含於行使
    偽造有價證券行為內，不另成立詐欺罪，公訴人認尚應成立
    常業詐欺罪，容有誤會。被告辰○○所犯之上開行使偽造私
    文書、行使變造特種文書，使公務員將不實事項登載於公文
    書及偽造有價證券等罪間，為具有方法、結果關係之牽連犯
    ，應依牽連犯之規定從一重之偽造有價證券罪處斷。又其所
    犯之上開行使偽造私文書，行使變造特種文書、使公務員將
    不實事項登載於公文書等部分雖未經起訴，但因與已起訴之
    偽造有價證券部分具有牽連關係，為起訴效力所及，本院自
    應併予審判。又移送併辦部分（即被告等三人持偽造之支票
    向被害人臺灣安捷訊股份有限公司詐財部分），雖未經起訴
    ，但因與起訴部分係屬具有連續關係之裁判上一罪，亦為起
    訴之效力所及，本院亦應併予審判。至被告二人先後多次偽
    造有價證券犯行及被告辰○○先後多次行使偽造私文書犯行
    ，均係犯罪構成要件相同，顯係基於概括犯意反覆為之，均
    為連續犯，應分別依法論以一罪，並加重其刑。另被告辰○○素行不佳，曾有多次犯罪前科，最近一次係因犯偽造文書
    等罪，經臺灣臺北方法院判處有期徒刑四年確定，嗣經減刑
    後於七十八年九月二十二日執行完畢，有臺灣高等法院被告
    全國前案紀錄表足按，其於五年之內再犯本件之罪，為累犯
    ，應依法遞加重其刑。
三、原審予以論罪科刑，固非無見，惟查（一）本件共同被告林
    瑞麟確參與上開犯行，已如前述，原判決認共同被告林瑞麟
    並未參與，而係另一名年籍不詳之成年男子林秀聰所為，並
    為共同被告林瑞麟無罪之判決，核與事實不符，已有未合。
    （二）行使偽造私文書、行使變造特種文書、使公務員登載
    不實事項於公文書罪部分及向被害人臺灣安捷訊股份有限公
    司詐財部分，未經公訴人起訴，原審併予審判而未說明併予
    審判之理由，亦有理由不備之違誤。（三）宜舟行公司所請
    領之經濟部公司執照係屬該公司所有，並非屬被告辰○○等
    人所有，原判決併予宣告沒收，容有違誤。（四）另如附表
    (二)編號７之被害財物，應係「製冰機二台、製冰槽一台、冰
    箱二台，且均已由被害人領回」，業據被害人寅○○於警詢
    時證述甚明，且有贓物認領保管收據、訂貨合約書等附卷可
    參（見警卷第六六至七一頁），原判決誤載為「製冰機二台
    、製冰槽二台、冰箱二台（除其中製冰槽一台外，均已由被
    害人領回）」，亦有未洽。（五）原判決關於被告等偽造支
    票（即如附表(三)所示之支票）部分，僅有票號之記載，對於
    各該支票絕對必要記載事項，如發票年、月、日及一定金額
    等事項，均未記載，以致無法判斷是否已完成偽造，亦有可
    議。被告辰○○、丙○○等二人上訴意旨否認犯罪，雖無理
    由，但原判決既有上述可議之處，應由本院將原判決關於被
    告辰○○、丙○○等二人部分予以撤銷改判。爰審酌被告辰
    ○○、丙○○等二人犯罪之動機、目的、手段、所生危害及
    犯後已與部分被害人達成和解（有和解書三份在卷足憑）等
    一切情狀，分別量處如主文第二項、第三項所示之刑，以示
    懲儆。又如附表(一)編號２、３、４、５、６所示偽造之印章
    （雖未扣案，但並不能證明已滅失）、印文、署押，應依同
    法第二百十九條之規定宣告沒收。至如附表(三)所示之支票十
    四張係偽造之支票，亦應依同法第二百零五條之規定宣告沒
    收。
四、公訴意旨另以：被告丙○○於上開時間亦參與上開印章、印
    文、署押之偽造，因認被告丙○○亦涉有刑法第二百十七條
    偽造印章、印文、署押之罪嫌云云。按犯罪事實應依證據認
    定之，無證據不得認定犯罪事實；又不能證明被告犯罪者，
    應諭知無罪之判決，刑事訴訟法第一百五十四條第二項、第
    三百零一條第一項前段分別定有明文。次按事實之認定，應
    憑證據，如未能發現相當證據，或證據不足以證明，自不能
    以推測或擬制之方法以為裁判基礎；又認定不利於被告之事
    實，須依積極證據，苟積極證據不足為不利於被告事實之認
    定時，即應為有利於被告之認定，更不必有何有利之證據（
    最高法院三十年上字第八一六號、四十年臺上字第八六號判
    例參照）。查本件被告丙○○係於八十一年十月初始經被告
    林瑞麟介紹而認識被告辰○○，並加入宜舟行參與經營，不
    惟業據被告丙○○陳明在卷，並經被告辰○○供述屬實（見
    警卷第一頁至第二頁、第五頁、本院更(一)卷第四十五頁反面
    ），其既係在被告辰○○偽造印章、印文、署押之後始加入
    ，自不可能參與上開偽造印章、印文、署押之事。此外並無
    其他確切證據足以證明被告丙○○亦涉有此部分犯行，是其
    此部分之犯罪要屬不能證明。惟因公訴人認此部分應為偽造
    有價證券之高度行為所吸收，為實質上一罪，故不另為無罪
    之諭知，亦附此說明。
五、據上論斷，應依刑事訴訟法第三百六十九條第一項前段、第
    三百六十四條、第二百九十九條第一項前段、刑法第二十八
    條、第五十六條、第二百零一條第一項、第二百十六條、第
    二百十條、第二百十二條、第二百十四條、第五十五條、第
    四十七條、第二百零五條、第二百十九條、罰金罰鍰提高標
    準條例第一條前段，判決如主文。
本案經檢察官午○○到庭執行職務。
中    華    民    國    95    年    5     月    23    日
              刑事第八庭  審判長法  官  羅  得  村
                                法  官  陳  宏  卿
                                法  官  劉  榮  服
上列正本證明與原本無異。
如不服本判決應於收受送達後十日內向本院提出上訴書狀，其未
敘述上訴之理由者並得於提起上訴後十日內向本院補提理由書（
均須按他造當事人之人數附繕本）。
                                書記官  周  巧  屏
中    華    民    國    95    年    5     月    24    日
附錄論罪條文：
刑法第二百零一條第一項：
意圖供行使之用，而偽造、變造公債票、公司股票或其他有價證
券者，處三年以上十年以下有期徒刑，得併科三千元以下罰金。
附表(一)：
┌──┬────────┬─────────┬─────────────┐
│編號│偽造或變造之物品│應沒收之部分及數量│備                     註 │
├──┼────────┼─────────┼─────────────┤
│ １ │換貼辰○○照片之│左開辰○○之照片一│                          │
│    │乙○○身分證一枚│張                │                          │
├──┼────────┼─────────┼─────────────┤
│ ２ │乙○○印章二顆  │左開偽造之印章二顆│二顆印章之規格大小略異。均│
│    │                │                  │未扣案                    │
├──┼────────┼─────────┼─────────────┤
│ ３ │宜舟行企業有限公│偽造之乙○○印文六│章程影本附於原審卷第二宗第│
│    │司章程          │枚                │四三、四四頁              │
├──┼────────┼─────────┼─────────────┤
│ ４ │宜舟行公司設立│偽造之乙○○印文二│登記事項卡影本附於原審卷第│
│    │登記事項卡上面偽│枚每一附件各一枚偽│二宗第四十五頁            │
│    │造之乙○○印文  │造之乙○○印文，共│                          │
│    │上揭設立登記事│計四枚            │各該附件影本分別附於原審卷│
│    │項卡之四紙附件上│偽造之乙○○印文之│第二宗第四六頁至第四九頁  │
│    │面偽造之乙○○印│一枚              │                          │
│    │文              │                  │                          │
│    │經濟部公司執照│                  │執照影本附於原審卷第二宗第│
│    │上偽造之乙○○印│                  │四十二頁                  │
│    │文              │                  │                          │
├──┼────────┼─────────┼─────────────┤
│ ５ │營利事業統一發證│偽造之乙○○印文一│申請書影本附於原審卷第二宗│
│    │設立登記申請書上│枚                │第四十一頁                │
│    │面偽造之乙○○印│                  │                          │
│    │文              │                  │                          │
├──┼────────┼─────────┼─────────────┤
│ ６ │支票存款開戶申│偽造之乙○○署押一│申請書影本附於原審卷第一宗│
│    │請書            │枚。              │第一○四頁                │
│    │同上支票存款開│偽造之乙○○印文二│                          │
│    │戶申請書        │枚                │                          │
│    │支票存款往來約│偽造之乙○○印文一│約定書影本附於原審卷第一宗│
│    │定書            │枚                │第一○三頁                │
│    │同上支票存款往│偽造之乙○○署押一│                          │
│    │來約定書        │枚                │                          │
└──┴────────┴─────────┴─────────────┘
附表(二)：
┌──┬────┬────┬──────┬────────┬──────┐
│編號│犯罪時間│犯罪地點│犯 罪 態 樣 │被害財物之所有人│被 害 財 物 │
│    │        │        │            │或持有人        │            │
├──┼────┼────┼──────┼────────┼──────┤
│ １ │.１０.│台南縣永│以偽造之支票│耀馬企業有限公司│電器用品共值│
│    │..９│康鄉小東│向被害人詐購│辛○○          │四十八萬一千│
│    │..１０│路四七七│電器用品    │                │二百元（烘烤│
│    │..│巷四十六│            │                │一台經被害│
│    │        │弄三十號│            │                │人領回）    │
├──┼────┼────┼──────┼────────┼──────┤
│ ２ │..９│同    上│以偽造之支票│馬爹利洋菸酒有限│「藍帶馬爹利│
│    │        │        │向被害人詐購│公司            │洋酒」二十箱│
│    │        │        │洋酒        │丁○○          │計二百四十瓶│
│    │        │        │            │                │（其中一百四│
│    │        │        │            │                │十四瓶已由被│
│    │        │        │            │                │害人領回）  │
├──┼────┼────┼──────┼────────┼──────┤
│ ３ │..７│同    上│以偽造之支票│翔基電器股份有限│電暖器五十箱│
│    │..│        │向被害人詐購│公司            │迴帶機二十二│
│    │..８│        │電器用品    │己○○          │箱（全部經被│
│    │        │        │            │                │害人領回）  │
├──┼────┼────┼──────┼────────┼──────┤
│ ４ │..１│同    上│同        上│向港企業股份有限│電器用品共值│
│    │..３│        │            │公司            │二十萬七千四│
│    │        │        │            │卯○○          │百三十元（經│
│    │        │        │            │                │被害人領回電│
│    │        │        │            │                │鍋、吹風機組│
│    │        │        │            │                │，折式吹風機│
│    │        │        │            │                │各一台、桌燈│
│    │        │        │            │                │、吹風機各二│
│    │        │        │            │                │台）        │
├──┼────┼────┼──────┼────────┼──────┤
│ ５ │.１０.│同    上│同        上│你我電氣有限公司│一二八八型吹│
│    │        │        │            │壬○○          │風機一百二十│
│    │        │        │            │                │支（其中二十│
│    │        │        │            │                │四支經被害人│
│    │        │        │            │                │領回）      │
│    │        │        │            │                │七○○型吹風│
│    │        │        │            │                │機二百四十支│
│    │        │        │            │                │（其中三十三│
│    │        │        │            │                │支經被害人領│
│    │        │        │            │                │回）        │
├──┼────┼────┼──────┼────────┼──────┤
│ ６ │..│同    上│以偽造之支票│冠星企業有限公司│萬用鐵板燒一│
│    │        │        │向被害人詐購│子○○          │百五十二台（│
│    │        │        │物品        │                │經被害人領回│
│    │        │        │            │                │其中十台）  │
├──┼────┼────┼──────┼────────┼──────┤
│ ７ │..│同    上│以偽造之支票│和陞冷凍行      │製冰機二台、│
│    │..│        │向被害人詐購│寅○○          │製冰槽一台、│
│    │        │        │電器用品    │                │冰箱二台（均│
│    │        │        │            │                │已由被害人領│
│    │        │        │            │                │回）        │
├──┼────┼────┼──────┼────────┼──────┤
│ ８ │年月│同    上│以偽造之支票│雨琳印刷企業有限│展示盒一萬盒│
│    │中旬    │        │向被害人詐購│公司            │包裝紙六萬張│
│    │        │        │物品        │巳○○          │（全部經被害│
│    │        │        │            │                │人領回）    │
├──┼────┼────┼──────┼────────┼──────┤
│ ９ │..│同    上│以偽造之支票│癸○○          │電器用品共值│
│    │..２│        │向被害人詐購│                │四十五萬九千│
│    │..７│        │電器用品    │                │七百元      │
│    │..９│        │            │                │            │
│    │..│        │            │                │            │
├──┼────┼────┼──────┼────────┼──────┤
│ １０ │年月│同    上│以偽造之支票│華琇製衣公司    │休閒服一百三│
│    │中旬    │        │向被害人詐購│戊○○          │十六件（其中│
│    │        │        │休閒服      │                │四十四件已由│
│    │        │        │            │                │被害人領回）│
├──┼────┼────┼──────┼────────┼──────┤
│  │.１０.│同    上│以偽造之支票│大大電信電機行  │傳真機等物共│
│    │..│        │向被害人詐購│庚○○          │值十三萬九千│
│    │..│        │傳真機      │                │零十一元    │
├──┼────┼────┼──────┼────────┼──────┤
│  │..│同    上│以偽造之支票│台灣安捷訊股份有│電池等物共值│
│    │..│        │向被害人詐購│限公司          │十九萬零九百│
│    │        │        │電池等物    │丑○○          │九十元      │
└──┴────┴────┴──────┴────────┴──────┘
附表(三)：
┌──┬────┬─────┬──────┬───────┐
│編號│ 發票人 │ 支票號碼 │  發票日期  │金額（新臺幣）│
├──┼────┼─────┼──────┼───────┤
│ １ │乙○○  │AA0000000 │81年12月15日│100,990元     │
├──┼────┼─────┼──────┼───────┤
│ ２ │乙○○  │AA0000000 │81年12月15日│312,000元     │
├──┼────┼─────┼──────┼───────┤
│ ３ │乙○○  │AA0000000 │81年12月16日│312,000元     │
├──┼────┼─────┼──────┼───────┤
│ ４ │乙○○  │AA0000000 │81年12月30日│ 56,600元     │
├──┼────┼─────┼──────┼───────┤
│ ５ │乙○○  │AA0000000 │81年12月16日│390,600元     │
├──┼────┼─────┼──────┼───────┤
│ ６ │乙○○  │AA0000000 │81年12月18日│151,200元     │
├──┼────┼─────┼──────┼───────┤
│ ７ │乙○○  │AA0000000 │81年12月15日│ 68,400元     │
├──┼────┼─────┼──────┼───────┤
│ ８ │乙○○  │AA0000000 │81年12月15日│106,400元     │
├──┼────┼─────┼──────┼───────┤
│ ９ │乙○○  │AA0000000 │81年12月25日│100,000元     │
└──┴────┴─────┴──────┴───────┘
┌──┬────┬─────┬──────┬───────┐
│ １０ │乙○○  │AA0000000 │81年12月15日│ 72,000元     │
├──┼────┼─────┼──────┼───────┤
│  │乙○○  │AA0000000 │81年12月15日│ 62,500元     │
├──┼────┼─────┼──────┼───────┤
│  │乙○○  │AA0000000 │81年12月20日│128,200元     │
├──┼────┼─────┼──────┼───────┤
│  │乙○○  │AA0000000 │81年12月25日│144,400元     │
├──┼────┼─────┼──────┼───────┤
│  │乙○○  │AA0000000 │81年12月15日│ 67,900元     │
└──┴────┴─────┴──────┴───────┘
                                                    Ｒ


司法院資訊處製作；財團法人民間司法改革基金會備份。
